【裁判字號】    97,消債更,843
【裁判日期】    981224
【裁判案由】    更生事件
【裁判全文】
臺灣士林地方法院民事裁定           97年度消債更字第843號
債  務  人  乙○○
代  理  人  顧定軒律師
上列債務人聲請更生事件，本院裁定如下：
    主  文
債務人乙○○自中華民國九十八年十二月三十日下午五時起開始
更生程序。
命司法事務官進行本件更生程序。
    理  由
一、按債務人與金融機構協商成立者，不得聲請更生或清算，但
    因不可歸責於己之事由，致履行顯有重大困難者，不在此限
    。本條例施行前，債務人依金融主管機關協調成立之中華民
    國銀行公會會員辦理消費金融案件無擔保債務協商機制與金
    融機構成立之協商，準用前項之規定，消費者債務清理條例
    第151 條第5 項、第6 項分別定有明文。次按，債務人不能
    清償債務或有不能清償之虞，且無擔保或無優先權之債務總
    額未逾新臺幣（下同）1,200 萬元者，於法院裁定開始清算
    程序或宣告破產前，得向法院聲請更生，觀諸消費者債務清
    理條例第3 條、第42條第1 項規定自明。又法院開始更生程
    序之裁定，應載明其年、月、日、時，並即時發生效力。法
    院開始更生或清算程序後，得命司法事務官進行更生或清算
    程序，必要時得選任律師、會計師或其他適當之自然人或法
    人一人為監督人或管理人，復為同條例第45條第1 項、第16
    條所明定。
二、聲請意旨略以：伊有不能清償債務情事，前曾於民國96年4
    月依照中華民國銀行公會會員辦理消費金融案件無擔保債務
    協商機制請求共同協商債務清償方案，並協商成立，協商條
    件為每月還款7,941 元，嗣於98年5 月5 日變更還款方案，
    每月還款5,278 元。惟該債務清償方案不含美商甲○銀行、
    國泰世華商業銀行及萬泰商業銀行股份有限公司之債務，致
    伊除須按月履行協商金額外，尚同時面臨上開未納入協商之
    債權銀行索償，故伊確係因不可歸責於己，致履行協商條件
    顯有重大困難。且伊無擔保或無優先權之債務總額未逾1,20
    0 萬元，復未經法院裁定開始清算程序或宣告破產，爰向本
    院聲請更生等語。
三、經查，債務人所主張之上開事實，業據提出95至97年度綜合
    所得稅各類所得資料及財產歸屬資料清單（見本院卷第14至
    16頁、第86頁）、財團法人金融聯合徵信中心當事人綜合信
    用報告及協商前置專用債權人清冊（見本院卷第19至21頁、
    第31至36頁）、薪資明細及薪資轉帳帳戶存摺封面及內頁影
    本（見本院卷第23至25頁、第80至85頁）、債務人全戶戶籍
    謄本（見本院卷第74頁）、95年度銀行公會債務協商機制變
    更還款條件增補約據及無擔保債務還款計劃（見本院卷第75
    至76頁）、房屋租賃契約影本（見本院卷第87至91頁）、水
    電等生活支出單據證明（見本院卷第96至133 頁）及勞工保
    險被保險人投保資料表（見本院卷第138 至140 頁）等為證
    ，核閱屬實，堪認為真正。次查，依債務人提出之薪資明細
    所示，債務人目前每月薪資之應付金額為3 萬2,000 元，扣
    除任職公司自98年1 月起減縮薪資之10％扣款3,100 元後，
    債務人每月可得收入為2 萬8,900 元。而債務人除每月薪資
    收入外，別無其他財產可供清償。是以債務人每月收入，扣
    除內政部主計處公佈98年度臺北縣每人每月最低生活費支出
    1 萬792 元後所餘，確不足以負擔協商金額5,278 元及其他
    未納入協商之借款，債務人主張其有不可歸責於己之事由，
    致履行協商條件顯有困難，當屬實在。此外，債務人復查無
    消費者債務清理條例第6 條第3 項、第8 條或第46條各款所
    定駁回更生聲請之事由存在，則債務人聲請更生，應屬有據
    。揆諸首開說明，應予開始更生程序，並命司法事務官進行
    本件更生程序，爰裁定如主文。
中    華    民    國    98    年    12    月    24    日
                  民事第三庭  法      官  施月燿
上為正本係照原本作成。
本件不得抗告。
中    華    民    國    98    年    12    月    24    日
                              書  記  官  朱亮彰

司法院資訊處製作；財團法人民間司法改革基金會備份。
